【裁判字號】    99,訴,1529
【裁判日期】    991231
【裁判案由】    毒品危害防制條例
【裁判全文】
臺灣臺北地方法院刑事判決              99年度訴字第1529號
公  訴  人  臺灣臺北地方法院檢察署檢察官
被      告  張文
上列被告因違反毒品危害防制條例案件，經檢察官提起公訴（99
年度毒偵字第3269號），本院判決如下：
    主  文
張文施用第一級毒品，累犯，處有期徒刑拾月。又施用第二級
毒品，累犯，處有期徒刑伍月。應執行有期徒刑壹年壹月。
    事  實
一、張文前因施用第二級毒品案件（冒名李玉  ），經臺灣板
    橋地方法院裁定以93年度毒聲字第1662號裁定送觀察、勒戒
    後，經認無繼續施用毒品之傾向，於民國93年10月27日執行
    完畢後釋放，並經臺灣板橋地方法院檢察署檢察官以94年度
    毒偵字第2558號為不起訴處分。復因犯偽造文書罪，經臺灣
    板橋地方法院以94年度簡字第2840號判決判處有期徒刑6 月
    確定，並於95年3月14日易科罰金執行完畢。又因施用第一
    、二級毒品案件，經同院以96年度訴字第2263號判決分別處
    有期徒刑8月、5月，並定應執行有期徒刑1年確定。再因竊
    盜案件，經同法院以96年度簡字第6335號判處有期徒刑6 月
    ，經減刑為有期徒刑3月確定。又因竊案案件，經同法院以
    96年度易字第956號判處有期徒刑8月，經減刑為有期徒刑4
    月確定。前4罪並經同法院以98年度聲字第849號定其應執行
    有期徒刑1年5月，甫於98年9月30日縮刑期滿執行完畢。
二、詎猶不知悔悟，竟分別基於施用第一、二級毒品之犯意，於
    99 年7月30日下午5時許為警採尿回溯26小時、及96小時之
    某時地，在不詳地點分別施用第一級毒品海洛因（起訴書誤
    載為嗎啡，應予更正）及第二級毒品甲基安非他命各1次。
    嗣於99年7月30日下午5時許，經警採尿送驗呈上開毒品陽性
    反應，始查獲上情。
三、案經臺北市政府警察局大安分局報告臺灣臺北地方法院檢察
    署檢察官偵查起訴。
    理  由
壹、程序方面
  (一)按「被告以外之人於審判外之言詞或書面陳述，除法律有規
    定者外，不得作為證據」，刑事訴訟法第159條第1項定有明
    文，此即學理上所稱「傳聞證據排除法則」。依上開法律規
    定，傳聞證據原則上固無證據能力，但如法律別有規定者，
    即例外認有證據能力。本件卷附之臺灣尖端先進生技醫藥股
    份有限公司於99年8月13日出具之濫用藥物檢驗報告（見99
    年度毒偵字第3269號偵查卷第36頁），係上開公司依檢察機
    關概括授權囑託執行鑑定職務所出具之書面鑑定報告，依刑
    事訴訟法第159條第1項及同法第208條第1項準用同法第206
    條第1項之規定，係屬傳聞法則之例外，自均得作為證據。
  (二)按被告以外之人於審判外之言詞或書面陳述，除法律有規定
    者外，不得作為證據；又被告以外之人於審判外之陳述，雖
    不符合同法第159條之1至第159條之4之規定，但經當事人於
    審判程序同意作為證據，法院審酌該言詞陳述或書面陳述作
    成時之情況，認為適當者，亦得為證據。當事人、代理人或
    辯護人於法院調查證據時，知有第159條第1項不得為證據之
    情形，而未於言詞辯論終結前聲明異議者，視為有前項之同
    意。刑事訴訟法第159條第1項及第159條之5分別定有明文。
    本案當事人就下述其餘證據方法之證據能力，於言詞辯論終
    結前均未異議，而經本院審酌各該證據方法之作成時，並無
    其他不法之情狀，均適宜為本案之證據，依刑事訴訟法第
    159 條之5之規定，有證據能力。
貳、實體方面：
一、訊據被告張文矢口否認有何施用第一級毒品海洛因、第二
    級毒品甲基安非他命之犯行，辯稱：我沒有施用毒品，驗尿
    之所以會有嗎啡的陽性反應，是因為我在今年6月22日子宮
    頸癌的手術，之後因為手術完為了減緩我的疼痛，還有開立
    藥物給我，我不知道醫師開的藥物哪些有嗎啡，也沒有施用
    甲基安非他命云云。經查：
  (一)查被告前因施用毒品案件，而有如前揭犯罪事實欄所載經送
    觀察勒戒及執行完畢釋放之紀錄（冒名李玉  ），且有如前
    揭犯罪事實欄所載之論罪科刑之紀錄，此有臺灣高等法院被
    告前案紀錄表1份及臺灣板橋地方法院檢察署93年度偵字第
    4572號偵查卷、98年度執緝字第365號全卷在卷可按。是以
    被告於涉本案之前，業曾因施用毒品案件，經送前揭觀察勒
    戒，且被告於前揭觀察勒戒執行完畢釋放後之5年內，多次
    犯施用毒品罪，自應依法追訴審判甚明。
  (二)次查，經警將自被告處所採之尿液送驗結果，係呈嗎啡及甲
    基安非他命陽性反應，此有警方所採尿液之臺北市政府警察
    局偵辦毒品案件尿液檢體委驗單、臺灣尖端先進生技醫藥股
    份有限公司於99年8月13日出具之濫用藥物檢驗報告各1份在
    卷可稽（見前揭偵查卷第36、37頁）。查以，酵素免疫分析
    法屬免疫學分析原理，當其他藥物化學結構相近才可能引起
    偽陽性；氣相層析質譜儀法則係目前確認藥物篩檢結果時最
    常採用之確認方法，在良好的操作條件下，以氣相層析質譜
    儀作藥物及其代謝物之定性及定量分析，幾乎不會有偽陽性
    反應產生，行政院衛生署管制藥品管理局92年6月20日管檢
    字第0920004713號函函述甚明，是本件上開檢驗報告結果，
    應屬精確而堪採信。且依據Clark's Isolation and Identi
    fication of Drugs第二版記述：施用海洛因後24小時內經
    由尿液排出之量可達使用劑量之百分之八十，至於施用多久
    後仍可檢出相關成分，依據Cone及Welch發表於Journal of
    Analytical Toxicology（1991）之報告，可檢測到嗎啡之
    期間平均約可達26小時（行政院衛生署管制藥品管理局90年
    5月4日管檢字第93902號函參照）。另依文獻Clark'sIsolat
    ion and Identification of Drugs第三版之記述：施用甲
    基安非他命後24小時內，約有施用劑量之百分之七十由尿中
    排出，經人體可代謝出甲基安非他命原態及其代謝物安非他
    命，依據JonathanM.等人2002年文獻報導，以5名測試者於4
    週內分4次使用，每次施用甲基安非他命20mg劑量後，收集
    其尿液並以250ng/ml為閾值時，其最長檢出時間為96小時（
    行政院衛生署管制藥品管理局93年7月22日管檢字第0930006
    615號函參照），此為本院審理毒品案件之職務上所已知之
    事項。準此而論，被告之尿液經以氣相層析質譜儀分析法檢
    驗，既係呈嗎啡及甲基安非他命陽性反應，顯見被告應有在
    前揭犯罪時間施用第一級毒品海洛因及第二級毒品甲基安非
    他命之行為甚明。被告雖辯稱因為手術醫生為了減緩我的疼
    痛有開立藥物云云，惟經本院向被告所陳報其就醫之馬偕紀
    念醫院函詢被告於99年6月22日進行子宮頸癌根除手術中及
    手術後使用之藥品及至醫院就診所領取之藥物是否含有嗎啡
    及可待因、甲基安非他命成分，該院函覆以：病人張文於
    99 年6月22日進行子宮頸癌根除手術，術中麻醉曾施打吩坦
    尼共3毫升（每毫升50微克），術後前3天之病患自控式止痛
    則施打嗎啡稀釋液迄6月25日止，其後未再使用上述藥品。
    住院期間使用及術後出院後領用之藥品皆不含嗎啡、可待因
    、甲基安非他命等之成分，該病人於7月30日尿液檢驗結果
    應和上述手術用藥無關，有馬偕紀念醫院99年11月17日馬院
    醫婦字第0990 005024號函在卷可稽（見本院卷第52頁），
    足認被告上開所辯，為臨訟卸責之詞，不足為採。
  (三)綜上所述，被告前曾犯有施用毒品，經送前揭觀察勒戒，而
    屬於前揭觀察勒戒執行完畢釋放後，5年內再犯施用毒品罪
    之情形，本件事證明確，被告犯行應堪認定。
二、論罪科刑：
  (一)查海洛因、甲基安非他命分屬毒品危害防制條例第2條第2項
    第1款所規定之第一級毒品及同條項第2款所規定之第二級毒
    品，核被告所為，分別係犯毒品危害防制條例第10條第1項
    施用第一級毒品罪及同條第2項施用第二級毒品罪。被告持
    有毒品，復進而施用，其持有毒品之低度行為，為施用毒品
    之高度行為所吸收，均不另論罪。被告所犯上開施用第一、
    二級毒品罪間，犯意個別，行為互異，應予分論併罰。被告
    前有如犯罪事實欄所載之論罪科刑及執行完畢之紀錄，有前
    揭前案紀錄表可按，其受有期徒刑執行完畢，於5年以內故
    意再犯有期徒刑以上之罪，所犯二罪均為累犯，各應依刑法
    第47條第1項規定，加重其刑。
  (二)本院審酌被告施用毒品，足以戕害其身心，滋生其他犯罪，
    惡化治安，嚴重損及公益，且被告前曾犯有施用毒品，復經
    觀察勒戒執行完畢，其竟再為本件施用毒品犯行，顯見其不
    思悔改，自我控制能力亦顯不佳，犯後否認犯行；惟另考量
    其施用毒品之行為於本質上係屬自我戕害行為，反社會性之
    程度應屬較低，兼衡其之犯罪動機、目的、智識程度及其家
    庭經濟狀況等一切情狀，酌情分別量處如主文所示之刑，並
    定應執行刑，以資懲儆。
據上論斷，應依刑事訴訟法第299 條第1 項前段，毒品危害防制
條例第10條第1項、第2項，刑法第11條、第47條第1項、第51 條
第5款，判決如主文。
本案經檢察官郭郁到庭執行職務。
中    華    民    國    99    年    12    月    31    日
                  刑事第七庭    審判長法  官  林庚棟
                                      法  官  林勇如
                                      法  官  章曉文
以上正本證明與原本無異。
如不服本判決應於收受送達後10日內向本院提出上訴書狀，並應
敘述具體理由；其未敘述上訴理由者，應於上訴期間屆滿後20日
內向本院補提理由書（均須按他造當事人之人數附繕）「切勿逕
送上級法院」。
                                      書記官  林義盛
中    華    民    國    99    年    12    月    31    日
附錄本案論罪法條
毒品危害防制條例第10條
施用第一級毒品者，處 6 月以上 5 年以下有期徒刑。
施用第二級毒品者，處 3 年以下有期徒刑。

司法院資訊處製作；財團法人民間司法改革基金會備份。
